【裁判字號】    95,訴,315
【裁判日期】    951031
【裁判案由】    違反槍砲彈藥刀械管制條例
【裁判全文】
臺灣宜蘭地方法院刑事判決               95年度訴字第315號
    公  訴  人  臺灣宜蘭地方法院檢察署檢察官
    被      告  乙○○
    指定辯護人  本院公設辯護人甲○○
上列被告因違反槍砲彈藥刀械管制條例案件，經檢察官提起公訴
（九十五年度偵字第一三五三號），本院判決如下：
    主  文
乙○○連續未經許可，製造其他可發射子彈具有殺傷力之土造霰
彈槍，處有期徒刑伍年貳月，併科罰金新臺幣玖萬元，罰金如易
服勞役，以新臺幣玖佰元即銀元佰元折算壹日。扣案土造霰彈
槍（槍枝管制編號00000000000）壹支、尚未製造完
成之土造霰彈槍半成品捌支、長槍鐵管壹支、護木柒支、砂輪機
壹部、電鑽壹部、鐵鉗貳支、砂輪片貳片、管工鉗壹支、銼刀壹
支、梅花鈑手支、鑽頭捌支、大型車床壹臺、大型鑽床壹臺及
大型切割機壹臺，均沒收之。又未經許可，轉讓其他可發射子彈
具有殺傷力之土造霰彈槍，處有期徒刑伍年，併科罰金新臺幣陸
萬元，罰金如易服勞役，以新臺幣玖佰元即銀元佰元折算壹日
。扣案土造霰彈槍（槍枝管制編號00000000000）壹
支沒收之。應執行有期徒刑捌年，併科罰金新臺幣壹拾貳萬元，
罰金如易服勞役，以新臺幣玖佰元即銀元佰元折算壹日。扣案
土造霰彈槍（槍枝管制編號00000000000）壹支、尚
未製造完成之土造霰彈槍半成品捌支、護木柒支、長槍鐵管壹支
、砂輪機壹部、電鑽壹部、鐵鉗貳支、砂輪片貳片、管工鉗壹支
、銼刀壹支、梅花鈑手支、鑽頭捌支、大型車床壹臺、大型鑽
床壹臺及大型切割機壹臺，均沒收之。
    事  實
一、乙○○明知其未經主管機關許可，竟基於製造可發射子彈且
    具殺傷力之土造獵槍之概括犯意，自民國九十四年三、四月
    間起，在其位於宜蘭縣南澳鄉○○路四十八巷六號旁之鐵工
    廠內，組合木質槍身與土造金屬槍管完成以打擊底火藥引爆
    子彈內火藥為發射動力，機械性能良好，可擊發口徑１２Ｇ
    ＡＵＧＥ制式霰彈且具殺傷力之土造霰彈槍（槍枝管制編號
    0000000000號）一支後，即於同年十月間某日，
    在其前揭住處將上開可發射子彈具有殺傷力之土造霰彈槍（
    無償贈與其姊夫廖信光（涉犯槍砲彈藥刀械管制條例案件部
    分，另由臺灣宜蘭地方法院檢察署檢察官簽分偵辦）。又其
    尚未製造完成之其餘八支土造霰彈槍半成品，則因避免警方
    查緝而藏置在上述鐵工廠附近坡地，嗣於同年十一月十六日
    十時三十分許，為執勤路過之消防隊員松亞保發現報警扣案
    後，經警先後持本院核發之搜索票，於九十五年三月十五日
    十六時三十分許，在上述鐵工廠內扣得乙○○所有且供製造
    土造霰彈槍所用之長槍鐵管一支、護木七支、砂輪機一部、
    電鑽一部、鐵鉗二支、砂輪片二片、管工鉗一支、銼刀一支
    、梅花鈑手三支、鑽頭八支、大型車床一臺、大型鑽床一臺
    及大型切割機一臺，及於同日十六時五十分許，在廖正光位
    於宜蘭縣南澳鄉○○路二十二巷十號之一扣得該支由乙○○
    所製造可發射子彈具有殺傷力之土造霰彈槍。
二、案經宜蘭縣警察局蘇澳分局報告臺灣宜蘭地方法院檢察署檢
    察官偵查起訴。
    理  由
一、上開事實，迭據被告乙○○自警詢至偵審中到庭供認不諱，
    核與證人松亞保及廖信光分別於警詢中指證情節相互吻合，
    復有其製造完成可發射子彈具有殺傷力之土造霰彈槍（槍枝
    管制編號：0000000000）一支及尚未製造完成之
    土造霰彈槍半成品八支與其所有且供製造土造霰彈槍所用之
    長槍鐵管一支、護木七支、砂輪機一部、電鑽一部、鐵鉗二
    支、砂輪片二片、管工鉗一支、銼刀一支、梅花鈑手三支、
    鑽頭八支、大型車床一臺、大型鑽床一臺及大型切割機一臺
    扣案，暨現場照片四幀存卷可稽，堪徵被告之自白洵與真實
    相符，要可採憑。又被告製造完成後無償贈與廖信光之扣案
    土造霰彈槍（槍枝管制編號：0000000000）經分
    送內政部及內政部警政署刑事警察局鑑驗結果，認係由木質
    槍身與土造金屬槍管組合完成，以打擊底火藥引爆子彈內火
    藥為發射動力，機械性能良好，可擊發口徑１２ＧＡＵＧＥ
    制式霰彈，具有殺傷力，且與原住民自製獵槍係單純以逐次
    由槍口裝填黑色火藥於槍管內，以打擊底火或他法引爆，將
    填充之射出物射出，非使用具有彈頭、彈殼及火藥之子彈者
    有別等情，有內政部九十五年五月十五日內授警字第０九五
    ０八七０六三四號函及內政部警政署刑事警察局九十五年四
    月二十五日刑鑑字第０九五００四三二九三號槍彈鑑定書一
    份存卷可參，足見被告辯稱：送鑑土造霰彈槍乃以玩具左輪
    手槍的塑膠底火擊發，一次可放一顆底火，將底火咬開後放
    入，再由槍管放入鉛塊，每打一發便重新裝填底火及鉛塊，
    應屬原住民自製獵槍等語，洵非有據，自難採信。另經警自
    扣案尚未製造完成之土造霰彈槍半成品八支上採得之指紋，
    亦經內政部警政署刑事警察局鑑定均與被告乙○○之左食指
    與左拇指指紋相符，益徵被告之自白咸與真實相符而可採憑
    。總上各情，本件事證咸臻明確，被告所為各該犯行皆堪認
    定，各應依法論科。
二、按被告乙○○行為後，刑法及刑法施行法業於九十四年二月
    二日經總統以華總一義字第０九四０００一四九０一號令修
    正公布，並於九十五年七月一日施行（下稱修正後刑法），
    是參酌最高法院九十五年五月二十三日刑事庭第八次會議決
    議，修正後刑法第二條第一項之規定，係規範行為後法律變
    更所生新舊法律比較適用之準據法，於修正後刑法施行後，
    應適用修正後刑法第二條第一項之規定，為「從舊從輕」之
    比較。另於比較時應就罪刑有關之共犯、未遂犯、想像競合
    犯、牽連犯、連續犯、結合犯，以及累犯加重、自首減輕暨
    其他法定加減原因（如身分加減）與加減比例等一切情形，
    本於統一性及整體性原則，綜其全部罪刑之結果而為比較，
    亦即本案涉及法律變更之部分，經附表所示比較修正前後刑
    法之相關規定結果後，因修正後刑法並未較有利於被告，爰
    依修正後刑法第二條第一項之規定，適用被告行為時之修正
    前刑法，合先敘明。
三、核被告乙○○未經主管機關許可，自九十四年三、四月間起
    至遭警查獲時止，先後製造完成可發射子彈具有殺傷力之土
    造霰彈槍（槍枝管制編號：0000000000）一支及
    尚未製造完成之土造霰彈槍半成品八支之所為，係犯槍砲彈
    藥刀械管制條例第八條第一項之未經許可製造可發射子彈而
    具殺傷力之土造霰彈槍既遂罪及同條第五項之未經許可製造
    可發射子彈而具殺傷力之土造霰彈槍未遂罪。又其所犯前開
    二罪名，時間緊接，方法相同且觸犯基本構成要件相同之罪
    ，應依修正前刑法第五十六條連續犯之規定，從一重之槍砲
    彈藥刀械管制條例第八條第一項之未經許可製造可發射子彈
    而具殺傷力之土造霰彈槍既遂罪處斷。另被告乙○○於九十
    四年十月間某日，在其位於宜蘭縣南澳鄉○○路四十八巷六
    號住處，將製造完成可發射子彈具有殺傷力之土造霰彈槍無
    償轉讓予廖信光之行為，則係犯槍砲彈藥刀械管制條例第八
    條第二項之未經許可轉讓可發射子彈而具殺傷力之土造霰彈
    槍罪處斷。而其所犯上開未經許可製造可發射子彈而具殺傷
    力之土造霰彈槍既遂罪及未經許可轉讓可發射子彈而具殺傷
    力之土造霰彈槍罪之二罪間，犯意個別，行為互殊，應分論
    併罰之。爰審酌被告利用所具備之鐵工知識與設備製造可發
    射子彈具有殺傷力之土造霰彈槍，危害社會整體防衛機制甚
    鉅，更將所製造完成可發射子彈具殺傷力之土造霰彈槍贈與
    他人而廣為流通，情節匪淺，惟念其坦承犯行，到庭態度良
    好，並其為原住民，亦對自製獵槍用以狩獵之法律規範內容
    不甚熟稔，更未持所製造之土造霰彈槍恃強犯罪，再參酌其
    素行、智識程度、犯罪情節、動機、素行、目的、手段與造
    成社會實際侵害程度等一切情狀，酌情各量處如主文所示之
    刑，並均所處罰金刑部分，併予諭知易服勞役之折算標準，
    再定其應執行刑及就併科罰金刑部分，宣告易服勞役之折算
    標準，以資警懲。
四、扣案由被告乙○○由木質槍身與土造金屬槍管組合完成，以
    打擊底火藥引爆子彈內火藥為發射動力，機械性能良好，可
    擊發口徑１２ＧＡＵＧＥ制式霰彈，具有殺傷力之土造霰彈
    槍（槍枝管制編號：0000000000），因屬違禁物
    ，應依修正前刑法第三十八條第一項第一款、第二項之規定
    併予諭知沒收。另扣案被告尚未製造完成之土造霰彈槍半成
    品八支、護木七支、長槍鐵管一支、砂輪機一部、電鑽一部
    、鐵鉗二支、砂輪片二片、管工鉗一支、銼刀一支、梅花鈑
    手三支、鑽頭八支、大型車床一臺、大型鑽床一臺及大型切
    割機一臺，因據被告自承皆為其所有且供製造土造霰彈槍所
    用之物，是均應依修正前刑法第三十八條第一項第二款之規
    定併予宣告沒收之，特此敘明。
五、公訴意旨另依被告乙○○自承其未經主管機關許可，而於八
    十年間在其位於宜蘭縣南澳鄉○○路四十八巷六號旁之鐵工
    廠內，製造完成土造霰彈獵槍一支後，將該支土造霰彈槍無
    償贈與其妹夫許仲良（涉犯槍彈刀械管制條例案件部分，另
    由臺灣宜蘭地方法院檢察署檢察官簽分偵辦）等語，核與證
    人許仲良於警詢中證述情節相互契合為論據，認被告此部分
    之行為，亦涉犯槍砲彈藥刀械管制條例第八條第一項之未經
    許可製造可發射子彈而具殺傷力之土造霰彈槍罪及同條第二
    項之未經許可轉讓可發射子彈而具殺傷力之土造霰彈槍等罪
    嫌。惟查：
  (一)按犯罪事實應依證據認定之，無證據不得認定其犯罪事實，
    又不能證明被告犯罪者，應諭知無罪之判決，刑事訴訟法第
    一百五十四條第二項、第三百零一條第一項分別定有明文。
    又被告之自白，不得作為有罪判決之唯一證據，仍應調查其
    他必要之證據，以察其是否與事實相符。刑事訴訟法第一百
    五十六條第二項亦定有明文。再者，刑事訴訟法上所謂認定
    犯罪事實之證據，係指足以認定被告確有犯罪行為之積極證
    據而言，如未能發現相當證據或證據不足以證明，自不得以
    推測或擬制之方法，以為裁判之基礎，最高法院二十九年上
    字第三一０五號及四十年臺上字第八六號分別著有判例。另
    認定不利於被告之事實，須依積極證據，苟積極證據不足為
    不利於被告事實之認定，即應為有利於被告之認定，更不必
    有何有利之證據，最高法院三十年上字第八一六號判例可資
    參照。末按，最高法院四十年臺上字第八六號、七十六年臺
    上字第四九八六號判例意旨，認定犯罪事實，所憑之證據，
    雖不以直接證據為限，間接證據亦包括在內，然無論直接或
    間接證據，其為訴訟上之證明，須於通常一般之人均不致於
    有所懷疑，而得確信其為真實之程度者，始得據之為有罪之
    認定，倘其證明尚未達到此一程度，而有合理性懷疑之存在
    時，即無從為有罪之認定。
  (二)依被告乙○○於警詢中自白：其於八十年間乃製造簡單型獵
    槍後，無償贈送一支予許仲良等語，及證人許仲良於警詢中
    證稱：八十年間乙○○主動贈其土製獵槍一支供打獵使用，
    其曾使用一次在山區打獵，但不到一年便因槍管爆裂，便於
    八十年間即將該支土製獵槍丟棄在宜蘭縣南澳鄉老金洋山區
    河流等語，僅可證明被告乙○○確於八十年間製造完成土造
    獵槍一支並贈與證人許仲良。然該支土造獵槍業遭證人許仲
    良丟棄而無法送鑑確認槍枝結構，得否擊發適用子彈及究否
    具有殺傷力，足見該支土造獵槍是否係屬槍砲彈藥刀械管制
    條例所指其他可發射子彈具有殺傷力之土造獵槍，並無任何
    證據可資證明。從而，公訴意旨僅憑被告之自白，佐以證人
    許仲良之證言，即認被告乙○○於八十年間製造完成且贈與
    證人許仲良之該支土造獵槍得發射子彈具有殺傷力而認其涉
    犯前述各該罪嫌，實乏積極證可資證明而未盡舉證之責，且
    因不足以達到一般人皆無懷疑且得其確信之程度，本院自難
    率予認定。另經本院復查亦無其他積極證據抑或補強證據予
    以證明或補強被告乙○○確有如公訴意旨所稱之此部分罪行
    ，是基於禁止推定罪狀之法則，確保國家刑罰權之正確行使
    之目的，並揆諸首揭判例意旨及法條規定，即認被告此部分
    之犯罪嫌疑咸有不足，不能證明其犯罪，本應依法就此部分
    為被告乙○○無罪判決之諭知，然因公訴意旨係認被告此部
    分犯行，乃與其前開有罪事實間，具有連續犯之裁判上一罪
    關係，是本院爰不另為無罪判決之宣告，併此述明。
據上論斷，應依刑事訴訟法第二百九十九條第一項前段，槍砲彈
藥刀械管制條例第八條第一項、第二項，刑法第二條第一項前段
、第十一條前段、修正前刑法第五十六條、修正前刑法第四十二
條第二項、修正前刑法第五十一條第五款、第七款、第三十八條
第一項第一款、第二款、第二項，修正前罰金罰鍰提高標準條例
第二條，現行法規所定貨幣單位折算新臺幣條例第二條，判決如
主文。
本案經檢察官賴慶祥到庭執行職務
中    華    民    國    95    年    10    月    31    日
                  刑事第二庭審判長法  官  黃永勝
                                  法  官  楊坤樵
                                  法  官  陳嘉年
以上正本證明與原本無異。
如不服本判決應於收受本判決後10日內向本院提出上訴書狀，其
未敘述上訴理由者，並得於提起上訴後10日內向本院補提理由書
狀(均須按他造當事人之人數附繕本)「切勿逕送上級法院」。
                                  書記官  林嘉萍
中    華    民    國    95    年    11    月     2    日
附錄本案論罪科刑法條全文
槍砲彈藥刀械管制條例第八條第一項、第二項、第五項
未經許可，製造、販賣或運輸鋼筆槍、瓦斯槍、麻醉槍、獵槍、
空氣槍或第四條第一項第一款所定其他可發射金屬或子彈具有殺
傷力之各式槍砲者，處無期徒刑或五年以上有期徒刑，併科新臺
幣一千萬元以下罰金。
未經許可，轉讓、出租或出借前項所列槍枝者，處五年以上有期
徒刑，併科新臺幣一千萬元以下罰金。
第一項至第三項之未遂犯罰之。
附表
┌───┬───────┬────────┬──────┐
│比較  │修正前刑法    │修正後刑法      │依從舊從輕原│
│法條  │              │                │則之比較結果│
├───┼───────┼────────┼──────┤
│修正前│連續數行為而犯│刪除            │修正後刑法，│
│刑法第│同一之罪名者，│                │並未較有利於│
│五十六│以一罪論。但得│                │被告        │
│條之連│加重其刑至二分│                │            │
│續犯  │之一          │                │            │
├───┼───────┼────────┼──────┤
│刑法第│依修正前罰金罰│（第三項）易服勞│修正後刑法較│
│四十二│鍰提高標準條例│役以新臺幣一千元│有利於被告  │
│條易服│第二條規定，易│、二千元或三千元│            │
│勞役之│科罰金數額提高│折算一日        │            │
│規定  │為一百倍，如易│                │            │
│      │服勞役，以銀元│                │            │
│      │三百元即新臺幣│                │            │
│      │九百元折算一日│                │            │
├───┼───────┼────────┼──────┤
│刑法第│（第一項）左列│（第一項）下列之│修正後刑法，│
│三十八│之物沒收之：一│物沒收之：一、違│並未較有利於│
│條第一│、違禁物。貳、│禁物。貳、供犯罪│被告        │
│項第一│供犯罪所用或犯│所用或預備犯罪之│            │
│款、第│罪預備之物。（│物。（第二項）前│            │
│二款、│第二項）前項第│項第一款之物，不│            │
│第二項│一款之物，不問│問屬於犯罪行為人│            │
│      │屬於犯人與否，│與否，沒收之。  │            │
│      │沒收之。      │                │            │
├───┼───────┼────────┼──────┤
│刑法第│宣告多數有期徒│宣告多數有期徒刑│同上        │
│五十一│刑，宣告刑最長│，宣告刑最長不得│            │
│條第五│不得逾二十年  │逾三十年        │            │
│款    │              │                │            │
├───┴───────┴────────┴──────┤
│本案依法綜合比較，因修正前刑法關於連續犯及有期徒刑定應│
│執刑部分，均顯較有利於被告，而修正後刑法第三十八條沒收│
│之規定，則未較有利於被告，是本案應一體適用被告行為時之│
│修正前刑法                                            │
└───────────────────────────┘


司法院資訊處製作；財團法人民間司法改革基金會備份。
